臺灣臺南地方法院刑事判決　　　　　　　　　　　　九十二年度交訴字第一四五號
　　公　訴　人　臺灣台南地方法院檢察署檢察官
　　被　　　告　丙○○
右列被告因公共危險等案件，經檢察官提起公訴（九十二年度偵字第六二八０號）及
移
簡式審判程序，判決如左：
    主  文
丙○○因過失致人於死，處有期徒刑拾月；又駕駛動力交通工具肇事，致人死傷而逃
逸，處有期徒刑拾月。應執行有期徒刑壹年陸月。
    事  實
一、丙○○於民國九十二年五月六日清晨，無照駕駛車號ＴＥ─６６１５號自小客車
    ，沿台南市○○路○段由東往西（起訴書誤植為由南往北）方向行駛，於同日清
    晨五時三十五分許，途經海安路三段、公園南路與臨安路二段之設有行車管制燈
    號之多岔路口時，本應注意其並未考領汽車駕照不得行駛上路，且駕駛人駕駛汽
    車，應遵守道路交通號誌之指示及汽車行駛至交岔路口，其行進、轉彎，應遵守
    燈光號誌之指示，而依當時情形，客觀上又無不能注意之情事，其能注意竟疏未
    注意其行向號誌為紅燈之禁止通行指示，未停等而貿然闖紅燈右轉欲由南往北進
    入臨安路，適高玉仁騎駛車號ＥＥＶ─９３１號輕機車沿臨安路二段由南向北行
    駛至前開多岔路口，丙○○因闖紅燈見狀煞避不及，其汽車車頭遂撞上高玉仁之
    機車右前車頭，致高玉仁人車倒地後，受有右側顱內出血併硬腦膜下出血、雙側
    下肢多處擦傷而陷入昏迷。詎丙○○於肇事後，因心生害怕竟未停車察看並救護
    高玉仁，反而逕自駕車逃離現場。嗣丙○○於當日上午八時三十分，在警方尚不
    知何人為肇事車輛之駕駛人前，自行前往台南市警察局第五分局北門派出所表示
    其為駕駛人並自首犯行，接受裁判。而高玉仁因前開頭部外傷長期臥床而致其中
    樞神經損傷，延至同年八月二十四日下午五時許仍因之導致多器官衰竭而不治死
    亡。
二、案經高玉仁配偶乙○○訴由台南市警察局第五分局報請臺灣台南地方法院檢察署
    檢察官偵查起訴及以同一事實移送併案審理。
    理  由
一、訊據被告丙○○對於右開時、地無照駕車闖紅燈發生碰撞車禍，致被害人高玉仁
    受傷並因之不治死亡，及其肇事後未留在現場救護即逕自駕車離去之事實均坦承
    不諱，復有道路交通事故調查報告表暨道路交通事故現場圖共三紙、台南市警察
    局舉發違反道路交通管理事件通知單影本三紙、國立成功大學醫學院附設醫院診
    斷證明書一紙、道路交通事故現場蒐證照片四十四幀附卷可憑。而死者高玉仁係
    因本件車禍受有右側顱內出血併硬腦膜下出血、雙側下肢多處擦傷而陷入昏迷，
    並因前開頭部外傷長期臥床而致其中樞神經損傷，並導致多器官衰竭，延至同年
    八月二十四日下午五時許仍因之不治死亡等情，亦經臺灣台南地方法院檢察署檢
    察官督同法醫師解剖鑑定相驗明確，並製有解剖筆錄、鑑定書及相驗屍體證明書
    等在卷可憑。按汽車駕駛人，有未領有駕駛執照駕車情形者，處新臺幣六千元以
    上一萬二千元以下罰鍰，並當場禁止其駕駛及扣留其車輛牌照，道路交通管理處
    罰條例第二十一條第一項第一款定有明文。次按駕駛人駕駛汽車，應遵守道路交
    通號誌之指示；汽車行駛至交岔路口，其行進、轉彎，應遵守燈光號誌之指示，
    道路交通安全規則第九十條、第一百零二條第一項第一款分別定有明文。查被告
    丙○○並未考領有汽車駕照，有前開台南市警察局舉發違反道路交通管理事件通
    知單影本在卷可稽，是其本不應行駛汽車上路，而其既要行駛汽車，對於上開交
    通安全規則自應知悉，為其應注意之事項，而肇事當時係天候晴朗、晨、柏油路
    面、標線清晰、正常號誌多岔路口、路面乾燥無缺陷、無障礙物、視距良好、速
    限五十公里，有前開調查報告表可考，足見依當時狀況被告客觀上並無不能注意
    之情狀，是其應注意能注意其未考領駕照，不得行車上路竟仍無照駕車，且在行
    至前開海安路三段、公園南路與臨安路二段之多岔路口時，復疏未注意注意其行
    向號誌已為紅燈之禁止通行指示，未停等而貿然闖紅燈右轉欲進入臨安路，致撞
    及騎機車沿臨安路二段行駛至前開多岔路口之被害人高玉仁，被害人並因之倒地
    受傷終因之不治死亡，被告自有違前開規定之注意義務，其顯有過失。又本件被
    害人高玉仁係因此次車禍受有前揭頭部外傷長期臥床而致其中樞神經損傷，並導
    致多器官衰竭，延至同年八月二十四日下午五時許不治死亡，是被告丙○○之過
    失駕駛行為，與被害人之死亡結果間，具有相當因果關係，亦無疑義。而被告丙
    ○○駕車肇事後其車頭已凹損，有前開現場蒐證照片可稽，其在已知悉被害人高
    玉仁因遭其撞及人車倒地，已受創嚴重之情況下，不僅未報警處理，且未留在現
    場對被害人施以任何救護措施仍加速駛離現場以觀，其確有肇事逃逸之行為，亦
    殆無疑問。從而，本件事證已甚明確，被告前揭犯行，均堪以認定。
二、核被告丙○○所為，係犯刑法第二百七十六條第一項之過失致死罪及同法第一百
    八十五條之四之駕車肇事逃逸罪，雖公訴人就過失致罪部分原依刑法第二百八十
    四條第一項之過失傷害罪提起公訴，惟被害人高玉仁已於起訴後因同一原因死亡
    ，並經檢察官以同一事實移送併案審理，其基本社會事實同一，為同一案件，應
    認自始即以同一事實繫屬於法院，並在本院所得審理之範圍，爰依法變更起訴法
    條，併予敘明。其所犯上開過失致死與駕車肇事逃逸二罪間，犯意各別，行為互
    殊，應予分論併罰。又本件被告係無駕駛執照駕車，因而致被害人死亡，前開過
    失致死罪部分，應依道路交通管理處罰條例第八十六條第一項規定加重其刑。又
    被告在肇事後未被有偵查權之公務員或機關發覺其為犯嫌前，自行前往台南市警
    察局第五分局北門派出所表示其為駕駛人並自承犯行，此有卷附之北門派出所員
    警工作紀錄簿影本載明可考，並經證人即本件車禍現場處理警員劉明輝以職務報
    告書陳明在卷無訛，被告行為合乎自首之要件，應依刑法第六十二條前段減輕其
    刑，並依法先加後減之。爰審酌被告之犯罪之動機、目的、品行、應負過失責任
    之程度、造成被害人高玉仁死亡之結果，及其並未考領駕照竟仍無照駕車，且於
    發生嚴重撞擊車禍竟未留在現場救護，亦未及時將被害人送醫而加重傷亡情形，
    惡性非輕，惟念其肇事後尚能坦認犯行頗有悔意然尚未與被害人家屬達成和解等
    一切情狀，分別量處如主文所示之刑及定其應執行之刑，以資懲儆。
據上論斷，應依刑事訴訟法第二百七十三條之一第一項、第二百九十九條第一項前段
、第三百條，道路交通管理處罰條例第八十六條第一項，刑法第十一條前段、第一百
八十五條之四、第二百七十六條第一項、第六十二條前段、第五十一條第五款，罰金
罰鍰提高標準條例第一條前段，判決如主文。
本案經檢察官甲○○到庭執行職務。
中      華      民      國      九十三      年      三      月    九    日
                                      臺灣臺南地方法院交通法庭
                                          法  官    張  瑛  宗
右正本證明與原本無異。
如不服本判決，應於判決送達後十日內，向本院提出上訴狀。
                                          書記官    陳  志  德
中      華      民      國      九十三      年      三      月    九    日
附錄本案論罪科刑法條：
中華民國刑法第一百八十五條之四
駕駛動力交通工具肇事，致人死傷而逃逸者，處六月以上五年以下有期徒刑。
中華民國刑法第二百七十六條
(過失致死罪)
因過失致人於死者，處二年以下有期徒刑、拘役或二千元以下罰金。
從事業務之人，因業務上之過失犯前項之罪者，處五年以下有期徒刑或拘役，得併科
三千元以下罰金。
